【裁判字號】    91,簡上,142
【裁判日期】    920130
【裁判案由】    過失傷害
【裁判全文】
臺灣士林地方法院刑事判決                        九十一年度簡上字第一四二號
    上  訴  人
    即  被  告  甲○○○○○○.
                五十歲（
                在台
    選任辯護人  王國慶律師
（兼送達代收人）田俊賢律師
右列上訴人因過失傷害案件，不服本院九十一年度簡字第一０七０號，中華民國九十
一年八月二十六日之第一審刑事簡易判決（聲請簡易判決處刑案號：九十一年度調偵
字第二二一號），提起上訴，本院管轄之第二審合議庭判決如左：
    主  文
上訴駁回。
    事  實
一、甲○○○○○○○○ ELISABETH CHRISTINE 係德國人，來台任職於德國經濟辦事處，擔任
    副處長，其在臺居住於臺北市士林區○○○路○段二三二巷二十三號六樓之二，
    平日飼養體重達四十五公斤之大型古代牧羊犬一隻。MAPRICHT ELISABETH CHRIS
    TINE明知所飼養之大型古代牧羊犬係屬體型龐大之動物，力量極大，出入公共場
    所或公眾得出入之場所，應隨時注意狗之動態，避免任由該犬自由行動，並應以
    繩索、鎖鍊拴住或戴口罩等採取適當之防護措施，以防止該古代牧羊犬獸性發作
    時造成人體傷害，而於民國（下同）九十年九月十日晚間九時三十分許，依例帶
    同該古代牧羊犬外出散步時，疏未綁以繩索或鎖鍊，亦未加裝口罩，且依當時之
    情狀，亦無不能注意之情事，竟任令該古代牧羊犬在其前揭居住處所一樓自由行
    動，甲○○○○○○○○ ELISABETH CHRISTINE 復因擬帶同拴於樓下停車場旁非其所有之
    黑狗一同外出而未在旁看管該古代牧羊犬，適有受僱居住於臺北市士林區○○○
    路○段二三二巷二十三號二樓之二菲律賓國籍 乙○○○○ ○○○○○ RODRIGUEZ因帶同其
    僱主丙○○豢養之小狗返家而亦在一樓等待電梯之際，前開甲○○○○○○○○ ELISABET
    H CHRISTINE所飼養之古代牧羊犬突獸性大發，撲向丙○○豢養之小狗， 乙○○○○○○○○○ RODRIGUEZ 為保護小狗，乃以雙手抱起該小狗，致其右手臂遭前開古代牧
    羊犬咬傷，造成乙○○○○ ○○○○○ RODRIGUEZ 受有右手臂約三公分傷口和咬痕、疼痛
    有麻木感之傷害。
二、案經乙○○○○ ○○○○○ RODRIGUEZ 訴由台北市政府警察局士林分局報請臺灣士林地方
    法院檢察署檢察官偵查聲請以簡易判決處刑。
    理  由
一、訊據上訴人即被告 甲○○○○○○○○ ELISABETH CHRISTINE固坦承於右揭時、地因帶同
    所飼養之古代牧羊犬外出散步時未對該犬隻加以繩索、鎖鍊或戴口罩等防護措施
    ，復因擬牽同停車場他人所有之黑狗而未在旁看管，致其飼養之前開古代牧羊犬
    咬傷同棟菲律賓國籍人乙○○○○ ○○○○○ RODRIGUEZ，造成乙○○○○ ○○○○○ RODRIGUEZ受
    有如事實欄所示之傷害等情，惟矢口否認有何過失傷害之犯行，辯稱：我的狗不
    會主動對人攻擊，是 乙○○○○ ○○○○○ RODRIGUEZ突然將丙○○的小狗抱起來，我的
    狗才會去咬她，而在德國只有具攻擊性的狗才須要上狗鍊，在本案之前根本不知
    道臺灣法律有此規定，而且當時我因要去牽小黑，所以沒有看到我的狗咬 乙○○○○○○○○○ RODRIGUEZ ，僅在轉身時聽見她的小狗在吠，才一轉身即看到我的古代牧
    羊犬在乙○○○○ ○○○○○ RODRIGUEZ身上了云云。
二、然查：
（一）被告甲○○○○○○○○ ELISABETH CHRISTINE 於九十年九月十日晚上九時三十分許帶
      同該古代牧羊犬外出散步時，未以鍊繩牽引，亦未加裝口罩，作為防護措施，
      任令該古代牧羊犬在其前揭居住處所一樓自由行動，被告甲○○○○○○○○ ELISABET
      H CHRISTINE 復因擬帶同拴於樓下停車場旁非其所有之黑狗一同外出而未在旁
      看管該古代牧羊犬，致 乙○○○○ ○○○○○ RODRIGUEZ為保護其飼主之小狗遭被告
      甲○○○○○○○○ ELISABETH CHRISTINE 所飼養之古代牧羊犬咬傷之事實，業據告訴
      人乙○○○○ ○○○○○ RODRIGUEZ 迭於警訊（詳見臺灣士林地方法院檢察署九十一年
      度偵字第三九八八號卷第六頁至第七頁、同卷第八頁）、偵查時（詳見同署九
      十一年度偵字第三五九五號卷第二七頁至第二九頁）、本院調查時（詳見本院
      九十一年十一月二十八日訊問筆錄）指訴綦詳，核與證人丙○○於本院調查時
      （詳見本院九十一年十一月二十八日訊問筆錄）證述之情節相符，而被告甲○○○○○○○○ ELISABETH CHRISTINE就前開事實亦不爭執，另被告甲○○○○○○○○ ELISABE
      TH CHRISTINE所飼養之古代牧羊犬體重達四十五公斤，力量極大，養育專家並
      建議家中有四歲以下之幼兒不應飼養，因四歲以下幼兒走路不穩，容易遭撞傷
      ，造成幼兒傷害等情，亦據被告 甲○○○○○○○○ ELISABETH CHRISTINE所聲請傳訊
      之證人楊靜宇於本院九十一年十一月二十八日調查時結證在卷（詳見該日訊問
      筆錄第三頁至第五頁），此外復有告訴人 乙○○○○ ○○○○○ RODRIGUEZ行政院國軍
      退除役官兵輔導委員會臺北榮民總醫院急診診斷證明書（詳見同署九十一年度
      偵字第三九八八號卷第九頁，記載 乙○○○○ ○○○○○ RODRIGUEZ受有右手臂疼痛，
      麻木感約三公分傷口和咬痕，診斷結果係狗咬傷）、指認狗之照片（詳見同署
      九十一年度偵字第三九八八號卷第十頁）、臺北市政府警察局士林分局違反社
      會秩序維護法案件移送書（詳見同署九十一年度偵字第三九八八號卷第十一頁
      ）、臺灣士林地方法院九十年度士秩字第一０二號裁定（詳見同署九十一年度
      偵字第三九八八號卷第十三頁，認 甲○○○○○○○○ ELISABETH CHRISTINE違反刑法
      第二百八十四條第一項前段之過失傷害罪）、甲○○○○○○○○ ELISABETH CHRISTIN
      E 寵物登記／轉讓／補發申請表（詳見同署九十一年度偵字第三九八八號卷第
      十六頁）、行政院農業委員會動物植物防疫檢疫局新竹分局函覆德國經濟辦事
      處（詳見同署九十一年度偵字第三九八八號卷第十七頁，記載申請自狂犬病疫
      區葡萄牙輸入犬隻一案同意辦理）、臺北市政府警察局外事科涉外案件涉案人
      見證人陳述用紙（詳見同署九十一年度偵字第三九八八號卷第十九頁，被告
      甲○○○○○○○○ ELISABETH CHRISTINE部分）、被告甲○○○○○○○○ ELISABETH CHRISTI
      NE工作證及護照影本、出境登記表（詳見同署九十一年度偵字第三九八八號卷
      第二十頁至第二二頁）、乙○○○○ ○○○○○ RODRIGUEZ 告訴狀（詳見同署九十一年
      度偵字第三五九五號卷第一頁至第二頁）、狗照片六張（詳見同署九十一年度
      偵字第三五九五號卷第三十頁至第三一頁）、刑事告訴狀二（詳見同署九十一
      年度調偵字第二二一號卷第二頁至第五頁）等附卷可稽，應甚明確，而堪採信
      。
（二）按「寵物出入公共場所或公眾得出入之場所，應由七歲以上之人伴同，並採取
      適當防護措施。具攻擊性之寵物出入公共場所或公眾得出入之場所，應由成年
      人伴同，並採取適當防護措施。前項具攻擊性之寵物及其所該採取之防護措施
      ，由中央主管機關指定公告之。」，動物保護法第二十條定有明文；又按「二
      十三公斤以上之犬隻，出入公共場所或公眾得出入之場所，應由成年人伴同，
      及以長度不超過一．五公尺之鍊繩牽引作為防護措施。」，行政院農業委員會
      九十年九月二十五日（九０）農牧字第九０００四０三六二號公告亦有明揭。
      查被告甲○○○○○○○○ ELISABETH CHRISTINE 為前開體重達四十五公斤之古代牧羊
      犬飼養人，理應注意及此，而依案發當時狀況，並無不能注意之情事，竟疏未
      注意，肇致告訴人乙○○○○ ○○○○○ RODRIGUEZ 受有如事實所載之傷害，自難辭過
      失之責，而被告甲○○○○○○○○ ELISABETH CHRISTINE之過失與告訴人乙○○○○ ○○○○○
      RODRIGUEZ受傷間復具有相當因果關係，堪予認定。
（三）另「信賴原則」以「汽車駕駛人對於防止危險發生之相關交通法令之規定，業
      已遵守，並盡相當之注意義務，以防止危險發生，始可信賴他人亦能遵守交通
      規則並盡同等注意義務，若因此而發生交通事故，方得以信賴原則為由免除過
      失責任」，最高法院八十四年度臺上字第五三六０號判例可資參照。查被告
      甲○○○○○○○○ ELISABETH CHRISTINE ，既已違反前開注意義務，自不得主張係因
      告訴人乙○○○○ ○○○○○ RODRIGUEZ 突然將狗抱起來之行為而卸免其責任，從而被
      告甲○○○○○○○○ ELISABETH CHRISTINE 前揭所辯自不足採信；再按不得因不知法
      律而免除刑事責任，此為刑法第十六條前段所明定。經查，被告 甲○○○○○○○○
      ELISABETH CHRISTINE 本身亦係學習法律者，此據被告 甲○○○○○○○○ ELISABETH
      CHRISTINE 於本院審理時自承在卷（詳見本院九十二年一月十七日審判筆錄第
      六頁），茲被告既飼養該古代牧羊犬，對於其體型龐大，且力量亦甚強，應知
      若驟然攻擊路人，足以造成傷害，故應注意避免任由該犬自由行動，並採取必
      要之防護措施，以避免咬傷他人，縱我國及德國法令並無此項規定，亦應有所
      注意，而案發當時復無不能注意之情事，竟疏未注意，任由該犬自由行動以致
      肇事，被告顯有過失，從而被告所辯德國無此項規定云云，亦係卸責避就之詞
      ，不足採信。
三、再被告 甲○○○○○○○○ ELISABETH CHRISTINE之辯護人於本院審理時以「德國法律並
    無我國動物保護法第二十條之規定，故被告以為不牽狗鍊是合法的行為，而事發
    後，被告曾親自慰問並承諾醫藥費用，惟告訴人為菲律賓國籍女傭，受雇主丙○○之支配控制，無法自己做主與被告達成和解，再告訴人雇主丙○○利用告訴人
    於民事訴訟程序請求十萬一千三百七十三元，而貴院簡易庭日前宣判被告應給付
    二萬零八百七十元，另被告所飼養之古代牧羊犬個性溫和，服從性佳，絕非危險
    動物，況年事已高，如強迫其戴口罩，勢必無法排汗散熱而有中暑死亡之危險，
    故本案完全是告訴人之雇主丙○○利用告訴人及司法程序打擊被告，告訴人僅是
    丙○○之傀儡，從而被告犯行輕微，顯可憫恕，請求給予免刑」云云，為被告
    甲○○○○○○○○ ELISABETH CHRISTINE置辯，惟查：
（一）德國是否有此項法令與被告 甲○○○○○○○○ ELISABETH CHRISTINE是否涉犯過失傷
      害犯行無涉，業如前述，況被告於九十年九月十日其飼養之牧羊犬咬傷告訴人
      後，仍於九十年十月三日、九十一年四月四日、九十一年六月二十七日仍未將
      狗戴上鍊繩外出散步，此有各該日之照片存卷可稽，足證被告甲○○○○○○○○ ELIS
      ABETH CHRISTINE 於得知本國有此項法令公告後仍將所飼養之古代牧羊犬未依
      規定拴上狗鍊即帶同出入公共場所或公眾得出入之場所，是辯護人此點置辯並
      舉柏林犬隻管理法、德國世界網路版為證云云，尚無足取。
（二）辯護人以本案件告訴人 乙○○○○ ○○○○○ RODRIGUEZ雇主主導迫使告訴人不與被告
      達成和解云云，然查本院於九十一年十一月十二日調查時已令告訴人之雇主暫
      離試行和解，並單獨請告訴人自行表達意見，告訴人仍於庭訊時堅持表示不願
      與被告和解，況辯護人所提民事宣判筆錄中亦無任何資料足證係告訴人 乙○○○○○○○○○ RODRIGUEZ 之雇主丙○○主導，從而辯護人所提之外交部予德國在臺協
      會九十二年一月九日外歐三字第０九一五００三０五六０號函（記載丙○○以
      書面投訴德國經濟辦事處副處長甲○○○○○○○○ ELISABETH CHRISTINE 以不當言詞
      對其作人身攻擊）、九十一年十一月二十日丙○○予李永萍立委之投書（記載
      甲○○○○○○○○ ELISABETH CHRISTINE 對本人不滿而出言罵本人為母狗及幹你媽）
      等，僅足以供證明丙○○與被告間之糾紛，不足作為認定本案係丙○○所主導
      而遽為有利於被告之認定，況被告之注意義務與法令是否有規定無涉，自不得
      因此而諭知免刑，是辯護人此點置辯亦無從採信。
四、綜上所述，參互各情，被告甲○○○○○○○○ ELISABETH CHRISTINE 前開過失傷害犯行
    明確，所辯要屬卸責之詞，不足採信，其犯行堪以認定，應予依法論科。
五、被告甲○○○○○○○○ ELISABETH CHRISTINE 疏未注意致所飼養之狗傷及被害人，核其
    所為，係犯刑法第二百八十四條第一項前段之過失傷害罪。原審援引刑事訴訟法
    第四百四十九條第一項前段、第四百五十四條第二項，刑法第二百八十四條第一
    項前段、第四十一條第一項前段、罰金罰鍰提高標準條例第一條前段、第二條規
    定，判處被告拘役拾日，並諭知易科罰金之折算標準，認事用法並無不當，量
    刑亦甚妥適。被告上訴指摘原判決不當，核非可採，其上訴為無理由，應予駁回
    。
六、至被告甲○○○○○○○○ ELISABETH CHRISTINE 之辯護人於本院審理時又以「被告如不
    合免刑之要件，則因被告係初犯，且係過失犯罪，行為後被告有誠意向被害人道
    歉並給付合理賠償，但告訴人受雇主支配喪失自由意識，無法自己決定與被告達
    成和解，而過失傷害罪為依法得免除其刑之罪，且被告為暫時居留於我國之外國
    人，請求依法院加強緩刑宣告實施要點給予被告緩刑之判決」等語，為被告請求
    諭知緩刑之機會。惟查：依法院加強緩刑宣告實施要點第二點固規定「（一）初
    犯。（二）因過失犯罪。」可諭知緩刑，惟其前提須「依其犯罪情節及犯後之態
    度，足信無再犯之虞」始應斟酌諭知，第二點第六項復規定「犯罪後因向被害人
    或其家屬道歉，出具悔過書或給付合理賠償，經被害人或其家屬表示宥恕。」，
    第七點再規定「被告有左列情形之一者，以不宣告緩刑為宜：（三）斟酌被告性
    格、素行、生活經歷、犯罪情狀及犯後之態度，足認有再犯之虞或難收緩刑之效
    。」。查被告甲○○○○○○○○ ELISABETH CHRISTINE 犯後仍於九十年十月三日、九十
    一年四月四日、九十一年六月二十七日攜帶前開古代牧羊犬外出時未戴上狗鍊，
    且未與告訴人達成和解，告訴人乙○○○○ ○○○○○ RODRIGUEZ 復於九十一年十一月十
    一日具狀陳稱「因被告不願遵守動物保護法二十條之規定致其長期生活在隨時有
    被狗攻擊之恐懼中，被告並於九十一年十一月九日更於告訴人乙○○○○ ○○○○○ RODR
    IGUEZ 外出溜狗時，抓住手臂趁機對告訴人利誘，並污辱告訴人人格，內容為當
    日晚間八點半到九點，告訴人在溜狗時，被告便問其是基督徒嗎，妳知道說謊上
    帝會處罰妳的，如果妳願意撤銷告訴，我會給妳錢，如果我被判有罪，他們會要
    我離臺，我也會讓你無法在臺待下去，九十一年十一月十二日我會帶我的狗上法
    庭，妳和我一起去撤銷這個案子」等情，此有前開刑事告訴狀三附卷可稽，從而
    被告尚不符合前開要點之規定，自不宜為緩刑之宣告，併予說明。
據上論斷，應依刑事訴訟法第四百五十五條之一第一項、第三項、第三百六十八條，
判決如主文。
本案經檢察官劉異海到庭執行職務。
中      華      民      國     九十二    年     一      月     三十     日
                                     臺灣士林地方法院刑事第三庭
                           審判長法  官  雷  雯  華
                                             法  官  姜  麗  香
                                             法  官  李  育  仁
右正本證明與原本無異。
本判決不得上訴。
                                             書記官  李  家  敏
中      華      民      國     九十二    年     二      月      七      日


司法院資訊處製作；財團法人民間司法改革基金會備份。
